臺灣高雄地方法院民事判決　　　　　　94年度訴字第2541號
原　　　告　乙○○○
被　　　告　甲○○
當事人間請求損害賠償事件，原告提起刑事附帶民事訴訟（94年
度簡上附民字第43號），經刑事庭移送前來，本院於民國94年11
月23日言詞辯論終結，判決如下：
    主  文
被告應給付原告新臺幣壹拾陸萬元及自民國九十四年九月十六日
起至清償日止，按週年利率百分之五計算之利息。
原告其餘之訴駁回。
訴訟費用由被告負擔十分之二；其餘由原告負擔。
本判決第一項，得假執行；但被告如以新臺幣壹拾陸萬元為原告
預供擔保，免為假執行。
原告其餘假執行之聲請駁回。
    事實及理由
一、原告主張：原告為訴外人孫學明之妻，被告明知訴外人孫學
    明為有配偶之人，仍於民國93年4 月10日、4 月中旬及6 月
    3 日，分別在高雄市○○區○○路76巷30號10樓住處、同前
    住處及高雄市○○○路某名稱不詳之賓館內，與訴外人孫學
    明相姦，前後共計3 次。被告明知訴外人孫學明為原告之夫
    ，竟與之相姦，顯已破壞原告與訴外人孫學明共同生活之圓
    滿安全及幸福，且情節重大，原告乃重度肢障之殘障人士，
    平日生活有賴訴外人孫學明照顧，被告與訴外人孫學明相姦
    ，令原告精神上遭受極大之痛苦，爰依侵權行為之法律關係
    ，提起本訴，請求被告賠償原告非財產上之損害。並聲明：
    (一)被告應給付原告新臺幣（下同）800,000 元及自起訴狀繕
    本送達被告之翌日起至清償日止，按週年利率百分之5 計算
    之利息。(二)訴訟費用由被告負擔。(三)原告願供擔保，請准宣
    告假執行。
二、被告辯稱：原告請求之金額過高等語。並聲明：(一)原告之訴
    駁回。(二)訴訟費用由原告負擔。(三)如受不利之判決，願供擔
    保請准免為假執行。
三、本件原告主張其為訴外人孫學明之妻，被告明知訴外人孫學
    明為有配偶之人，仍於93年4 月10日、4 月中旬及6 月3 日
    ，分別在高雄市○○區○○路76巷30號10樓住處、同前住處
    及高雄市○○○路某名稱不詳之賓館內，與訴外人孫學明相
    姦，前後共計3 次之事實，業經被告於言詞辯論時自認。且
    被告因上開相姦犯行，業經本院94年度簡上字第683 號刑事
    判決有罪確定在案，並經本院調取上開案卷核閱屬實，堪信
    原告之主張為真實。
四、按因故意或過失，不法侵害他人之權利者，負損害償責任；
    故意以背於善良風俗之方法，加損害於他人者，亦同，民法
    第184 條第1 項定有明文。次按，不法侵害他人基於父、母
    、子、女或配偶關係之身分法益而情節重大者，被害人雖非
    財產上之損害，亦得請求賠償相當之金額，民法第195 條第
    3 項準用同條第1 項亦有明文。通姦及相姦行為，就社會上
    之一般評價而言，常使被害人感到悲憤、沮喪，且於婚姻關
    係存續中，通姦者與相姦者之行為，常使被害人對外遭受他
    人對其婚姻處理方式之質疑，進而使其精神上及社會評價、
    地位無形中受到損害，是通姦、相姦之行為，可謂已不法侵
    害他人基於配偶關係發生之身分權所保障之身分法益，且達
    情節重大之程度甚明。查被告明知原告之夫訴外人孫學明為
    有配偶之人，仍於上述時地與訴外人孫學明相姦，揆諸前揭
    說明，顯然業已不法侵害原告基於配偶關係發生之身分權所
    保障之身分法益，且情節重大，原告自得依上開規定，請求
    非財產上之損害賠償。本院審酌原告係重度肢體障礙人士，
    此有中華民國殘障手冊正、反面影本1 份在卷可按，再原告
    為國民中學畢業，現無工作，而被告則為高級職業學校畢業
    ，日薪650 元，業據兩造於言詞辯論時陳明在卷，復為兩造
    所不爭執，且原告之財產有坐落高雄市○○區○○街、面積
    39.3平方公尺，及坐落高雄市三民區○○○路、面積25.2平
    方公尺之建物各1 棟，坐落高雄市○○區○○段、面積155
    平方公尺，及坐落高雄市○○區○○段、面積2.58平方公尺
    之土地各1 筆，財產總值約4,200,113 元；被告則有坐落高
    雄縣三民區○○路、面積87.4平方公尺之建物1 棟及坐落高
    雄縣三民區○○段之土地1 筆，財產總值約825,000 元，亦
    為兩造所不爭執，並有稅務電子閘門財產所有調件明細表1
    份附卷可考，斟酌兩造之身分、地位、經濟狀況及被告與訴
    外人孫學明相姦之期間不長，原告所受精神痛苦程度等情形
    ，認原告得請求被告賠償之非財產上損害賠償以160,000 元
    為適當。
五、綜上所述，原告本於侵權行為之法律關係，請求被告賠償非
    財產上損害賠償160,000 元，及自起訴狀繕本送達翌日即94
    年9 月16日起至清償日止按週年利率百分之5 計算之利息，
    為有理由，應予准許。逾此部分之請求，為無理由，應予駁
    回。
六、本件乃所命給付之金額未逾500,000 元之判決，依民事訴訟
    法第389 條第1 項第5 款之規定，自應依職權宣告假執行，
    此部分雖經原告陳明願供擔保，聲請宣告假執行，惟其聲請
    不過促請法院職權發動，本院無庸就其聲請為准駁之裁判，
    併此敘明。至原告敗訴部分，其假執行之聲請，已失所附麗
    ，應予駁回。另被告聲明願供擔保請准免為假執行，經核原
    告勝訴部分與法律規定相符，爰酌定相當之擔保金額宣告之
    。
七、本件事證已臻明確，兩造其餘主張陳述及所提之證據，經審
    酌與本院前揭判斷不生影響，均毋庸再予審酌，附此敘明。
八、結論：原告之訴為一部有理由，一部無理由，依民事訴訟法
    第79條、第389 條第1 項第5 款、第392 條第2 項，判決如
    主文。
中　　華　　民　　國　　94　　年　　11　　月　　30　　日
                  民事第二庭  法  官  伍逸康
如對本判決上訴，須於判決送達後20日內向本院提出上訴狀。
中　　華　　民　　國　　94　　年　　11　　月　　30　　日
                              書記官  光聰
